【裁判字號】    95,重訴,36
【裁判日期】    951114
【裁判案由】    侵權行為損害賠償
【裁判全文】
臺灣高等法院民事判決                  95年度重訴字第36號
原      告  甲○○
            丙○○
            丁○○○
上  二  人
訴訟代理人  趙興偉律師
複 代 理人  趙懷琪律師
被      告  乙○○
上列當事人間因侵權行為損害賠償事件，原告提起刑事附帶民事
訴訟，經本院刑事庭移送前來（95年度重交附民字第10號），本
院於95年10月31日言詞辯論終結，判決如下：
    主      文
被告應依序給付原告甲○○、丙○○、丁○○○新臺幣二十五萬
二千六百四十九元、四十四萬二千七百四十五元、四十七萬七千
七百八十四元，及均自民國九十五年七月五日起至清償日止，按
年息百分之五計算之利息。
原告其餘之訴駁回。
訴訟費用由被告負擔百分之八，原告甲○○負擔百分之四十六、
丙○○負擔百分之二十一，餘由丁○○○負擔。
原告假執行之聲請駁回。
    事實及理由
一原告起訴主張：被告於民國94年9月19日，駕駛車號7N－3527
  號自用小客貨車，沿桃園縣龜山鄉○○○路，由龜山往林口方
  向行駛，於晚間11時40分許，行經龜山鄉○○○路30號前速限
  50 公里之路段時，以時速51點3公里超速行駛，且疏未注意車
  前狀況，復未隨時採取必要之安全措施，致駕駛之車輛撞擊正
  穿越文化二路之行人蕭瑞麟、楊基良，蕭瑞麟、楊基良倒地，
  受有外傷性顱內出血、右胸挫傷、右大腿股骨骨折等傷害，嗣
  因傷勢過重，分別於翌日（20日）上午9時零6分、中午12時30
  分許不治死亡。原告甲○○為被害人楊基良之母，為楊基良支
  出醫藥費新臺幣（下同）2,480元、殯葬費372,700元，並受有
  扶養費560萬元之損害，且因精神上痛苦不堪，得請求精神慰
  撫金150萬元，合計7,475,190元。原告丙○○、丁○○○為蕭
  瑞麟之父母，依序受有扶養費2,626,258元、3,135,334元之損
  害，並因精神上痛苦不堪，得分別請求精神慰撫金200萬元，
  依序合計4,626,258元、5,135,334元，分別扣除領取之強制責
  任險理賠金75萬元後，得依序請求被告賠償3,876,258元、
  4,385,334元。爰依侵權行為損害賠償之法則，求為命被告依
  序給付甲○○、廖信學、廖潘金蝶7,475,190元、3,876,258
  元、4,385,334元，及均自起訴狀繕本送達翌日起加計法定遲
  延利息之判決。
  被告則以：對原告主張之侵權行為事實、刑事判決、甲○○提
  出之醫藥費、殯葬費收據等均無意見，但原告請求之扶養費、
  慰撫金金額過高，伊無法負擔云云，資為抗辯。
三原告主張前揭被告過失致楊基良，蕭瑞麟死亡之事實，為被告
  所不爭執，被告確因上開過失致人於死之犯罪事實，經臺灣桃
  園地方法院以95年4月17日94年度交易字第465號刑事判決判處
  有期徒刑一年六月，並經本院刑事庭以95年7月18日95年度交
  上易字第136號刑事判決駁回上訴確定在案，有刑事卷宗可參
  ，原告主張被告上開侵權行為，不法侵害楊基良，蕭瑞麟之生
  命，洵堪認定。
四被告不法侵害楊基良、蕭碧麟之生命，既經認定，自應依民法
  第184條第1項前段「因故意或過失，不法侵害他人之權利者，
  負損害賠償責任」之規定，負賠償責任。茲所應審酌者，為原
  告所得請求被告賠償之金額，爰分述如下：
  (一)原告甲○○請求醫藥費2,480元、殯葬費372,700元（附表二
    、三所示）部分：
    1.按「不法侵害他人致死者，對於支出醫療及增加生活上需
      要之費用或殯葬費之人，亦應負損害賠償責任。」民法第
      192條第1項定有明文。
    2.甲○○請求醫藥費2,480元，提出長庚醫院醫療費用收據2
      紙為證，被告就此金額無意見（本院卷第54頁），甲○○
      此部分之請求應予准許。
    3.甲○○請求殯葬費372,700元，提出收據等為證，被告就
      此金額亦無意見，合計上開單據總額為376,150元。然附
      表三所示編號6.毛巾部分（附民卷第11頁），係民間處理
      往生喪葬事宜，收受親友致贈之奠儀後，在習俗上贈與親
      友用，非屬處理喪葬之必要費用，應予以扣除。扣除後，
      甲○○請求之殯葬費為363,150元，逾此範圍之請求於法
      無據。
  (二)原告甲○○、丙○○、丁○○○依序請求扶養費5,600,000
    元、2,626,258元、3,135,334元部分：
    1.按「被害人對於第三人負有法定扶養義務者，加害人對於
      該第三人亦應負損害賠償責任」，民法第192條第2項定有
      明文。而依民法第1114條第1款「左列親屬，互負扶養之
      義務：一  直系血親相互間」之規定，被害人楊基良為甲
      ○○之子、蕭瑞麟為丙○○、丁○○○之子，有其等戶籍
      謄本可參（本院卷第40-43頁），是楊基良對於甲○○，
      蕭瑞麟對於丙○○、丁○○○各負有法定扶養義務，原告
      自得請求被告賠償扶養費。
    2.甲○○、丙○○及丁○○○分別以行政院公布每人每年消
      費指數175,000元、高雄縣每人每月最低生活費用13,362
      元，每年為160,344元為扶養費之計算基準，然原告等均
      未舉證證明其等每年最低消費額為其所主張之上開各數額
      ，本院認原告請求被告賠償扶養費，仍應依綜合所得稅之
      免稅額，每人全年74,000元，蓋該免稅額應認係負扶養義
      務者所負最低扶養義務。
    3.甲○○以其餘命年數，丙○○、丁○○○以餘命年數，另
      扣除被害人蕭瑞麟自死亡至成年之5年，再扣除中間利息
      ，計算其等得請求之扶養費。然「受扶養權利者，以不能
      維持生活而無謀生能力者為限。前項無謀生能力之限制，
      於直系血親尊親屬，不適用之」，民法第1117條定有明文
      。甲○○從事臨時工，月薪15,000元至20,000元，丙○○
      亦從事臨時工，丁○○○為清潔工，年收入17萬元，有筆
      錄、調查表等可考（本院卷第45-45、47頁），參諸甲○
      ○為47年9月26日生、丙○○為49年8月15日生、丁○○○
      為52年10月8日生（本院卷第40、42頁），於被害人死亡
      時均未滿50歲，其等復未舉證證明其等屬不能維持生活，
      是原告等僅得請求勞工退休年齡60歲以後之扶養費。
    4.甲○○除育有楊基良外，另有一女楊惠婷（76年1月23日
      生）；丙○○、丁○○○除育有蕭瑞麟外，另有一女蕭瓊
      雯（74年9月15日生），有戶籍謄本可參外，為原告等所
      不爭執（本院卷第40、42、46頁），是楊惠婷對於甲○○
      、蕭瓊雯對於丙○○、丁○○○同負有扶養義務。再「夫
      妻互負扶養之義務，其負扶養義務之順序與直系血親卑親
      屬同，其受扶養權利之順序與直系血親尊親屬同」，民法
      第1116條之1定有明文。是丙○○、丁○○○互負扶養義
      務，其負扶養義務之順序與直系血親卑親屬即蕭瑞麟、蕭
      瓊雯同。則計算甲○○之扶養費需除以2、計算丙○○、
      丁○○○之扶養費需除以3。
    5.以上，甲○○、丙○○、丁○○○得請求被告賠償之扶養
      費依序為387,019元、192,745元、388,149元，計算式詳
      如附表一所示（元以下四捨五入），其等逾此範圍之請求
      ，於法無據。
    4.精神慰撫金150萬元部分：
  (三)原告甲○○、丙○○、丁○○○依序請求精神慰撫金150萬
    元、200萬元、200萬元部分：
    1.按「不法侵害他人致死者，被害人之父、母、子、女及配
      偶，雖非財產上之損害，亦得請求賠償相當之金額。」民
      法第194條定有明文。甲○○為楊基良之母，丙○○、丁
      ○○○為蕭瑞麟之父母，自得請求被告賠償相當之非財產
      之損害即精神慰撫金。
    2.本院斟酌實際情況，及兩造之身分、地位、經濟能力等（
      甲○○49歲、係臨時工，月薪15,000元至20,000元，高中
      畢業，係單親家庭，有存款200萬元、房屋一棟；丙○○
      46歲、臨時工，國中肄業；丁○○○43歲，清潔工、國小
      畢業，丙○○、丁○○○有車輛1台、現住房屋為兩人共
      有，女兒蕭瓊雯已就業；乙○○23歲，月入12,000元，專
      科畢業，未婚，存款約數萬元，無不動產），認原告請求
      上開精神慰撫金150萬元、200萬元，尚嫌過高，應予核減
      為各100萬元。
  (四)以上，原告甲○○、丙○○、丁○○○得請求之金額依序為
    1,752,649元、1,192,745元、1,227,784元。
五另按「保險人依本法規定所為之保險給付，視為被保險人損害
  賠償金額之一部分；被保險人受賠償請求時，得扣除之」，強
  制汽車責任保險法第32條定有明文。原告甲○○、丙○○、丁
  ○○○分別受領150萬元、75萬元、75萬元之強制責任險理賠
  金，為其等自認在卷（本院卷第45頁背面、附民卷第26、27頁
  ），依上開規定，原告得請求之上開金額，應扣除已領取之強
  制責任險理賠金，扣除後，甲○○、丙○○、丁○○○得請求
  之金額依序為252,649元、442,745元、477,784元。
六綜上所述，原告依侵權行為損害賠償之法則，請求被告依序給
  付原告甲○○、丙○○、丁○○○252,649元、442,745元、
  477,784元，及均自起訴狀繕本送達〔於本院刑事庭於95年7月
  4日行審判程序時當庭交付被告收受（本院卷第23頁）〕翌日
  即95年7月5日起至清償日止，按年息5％計算之利息，於法有
  據，應予准許，其等逾上開範圍之請求，於法無據，應予駁回
  。
七本件所命給付，被告上訴第三審所得受之利益未逾150萬元，
  不得上訴第三審，本院判決後已告確定，原告聲請准供擔保請
  求宣告假執行，自非所許；另原告敗訴部分，假執行之聲請亦
  失所依據，則原告假執行之聲請，應予駁回。
八本件因事證已臻明確，兩造其餘攻擊、防禦方法及所為之立證
  ，與判決之結果不生若何影響，無庸再逐一予以論究，合併敘
  明。
據上論結，本件原告之訴，為一部有理由，一部無理由，依民事
訴訟法第79條、第85條第1項但書，判決如主文。
中    華    民    國    95    年    11    月    14    日
                    民事第十六庭
                        審判長法  官  沈方維
                              法  官  張競文
                              法  官  湯美玉
正本係照原本作成。
原告如不服本判決，應於收受送達後20日內向本院提出上訴書狀
，其未表明上訴理由者，應於提出上訴後20日內向本院補提理由
書狀（均須按他造當事人之人數附繕本）上訴時應提出委任律師
或具有律師資格之人之委任狀；委任有律師資格者，另應附具律
師資格證書及釋明委任人與受任人有民事訴訟法第466條之1第1
項但書或第2項（詳附註）所定關係之釋明文書影本。
被告不得上訴。
中    華    民    國    95    年    11    月    15    日
                              書記官  賴淑真
附註：
民事訴訟法第466條之1（第1項、第2項）：
對於第二審判決上訴，上訴人應委任律師為訴訟代理人。但上訴
人或其他法定代理人具有律師資格者，不在此限。
上訴人之配偶、三親等內之血親、二親等內之姻親，或上訴人為
法人、中央或地方機關時，其所屬專任人員具有律師資格並經法
院認為適當者，亦得為第三審訴訟代理人。


司法院資訊處製作；財團法人民間司法改革基金會備份。
